---
title: "Seurat处理单细胞测序数据"
author:
  - 杨洪冰
documentclass: ctexart
output:
  rticles::ctex:
    fig_caption: yes
    number_sections: yes
    toc: yes
---

## scRNAseq

通过这篇文章学习单细胞测序的分析。

### 安装包

这里我们需要单细胞数据分析的包Seurat，数据处理的包dplyr，绘图包ggplot2，拼图包patchwork.

```{r}
library(Seurat)
library(dplyr)
library(ggplot2)
library(patchwork)
```

### 加载数据

```{r}
data <- Read10X('D:/R/hg19/')
```

观察一下数据：

```{r}
dim(data)
str(data)
class(data)
data[1:5,1:5]
```

表达矩阵每一行代表一个基因在不同细胞中的表达，列代表一个细胞中基因的表达情况。其中，表达矩阵是以稀疏矩阵的形式存放的，即0的位置使用.来代替。

```{r}
x <- apply(data, 2, function(x) sum(x>0))

hist(x, breaks = 100)
```

由此可见，大部分细胞表达基因数大致为500-1000。

```{r}
x <- colSums(data)
hist(x, breaks = 100, main = 'sum-expression for gene')
```

### 创建Seurat对象

```{r}
pbmc <- CreateSeuratObject(counts=data,
                           project="course",
                           min.cells = 3,
                           min.features=200)
```

这里让我们学习`CreateSeuratObject`函数，在命令行中敲入`?CreateSeuratObject`即可，来看一下重要的参数：

-   counts: 表示输入的基因表达矩阵。

-   project: 该Seurat对象所使用的的project名字。

-   min.cells: 这是一个筛选的条件，即细胞中基因表达数小于此值的细胞将会被舍弃。因此，可以减小这个值以囊括更多的细胞。

-   min.features: 这也是一个筛选的条件，表示基因至少应该在min.features个细胞中被检测到，否则将不会被保留。

### 数据预处理

这部分将基于质控、标准化和检测到的变化基因对数据进行筛选。

#### 对细胞的质控

参考文章：[Classification of low quality cells from single-cell RNA-seq data](https://www.ncbi.nlm.nih.gov/pmc/articles/PMC4758103/).。分别从以下角度对数据进行质控：

-   单个细胞中检测到单个基因的数目。

-   低质量的细胞以及空泡油滴只能检测到很少的基因数，相反，包含多个细胞的油滴将会检测到异常多的基因。

-   一个细胞中检测到的基因总数。

-   检测到线粒体的基因数百分比：由于低质量细胞或者垂死细胞通常会有线粒体污染，因此线粒体基因占比多的细胞通常会被舍弃。这里使用`PercentageFeatureSet`函数计算线粒体QC，计算线粒体基因所占百分比。基因名以MT-开始的基因被定义为线粒体基因。

##### 线粒体基因占比计算与观察

```{r}
pbmc[["percent.mt"]] <- PercentageFeatureSet(pbmc, pattern = "^MT-")
head(pbmc@meta.data)
```

绘制小提琴图展示基因数目，UMI数目和线粒体基因占比。

```{r}
VlnPlot(pbmc, features = c("nFeature_RNA", "nCount_RNA", "percent.mt"), ncol = 3)
```

唯一分子标记（UMI）是一种分子条形码，可以在测序过程中错误校正，提高准确性。这些分子条形码均为短序列，可特异性的标记样本文库中的每个分子。UMI可用于各种测序应用，许多是与DNA和cDNA的PCR重复相关的应用。RNA-seq基因表达分析和其他定量测序方法也可以采用UMI来去除重复。

查看基因数目、UMI数目和线粒体基因占比的关系。

```{r}
plot1 <- FeatureScatter(pbmc, feature1 = "nCount_RNA", feature2 = "percent.mt")
plot2 <- FeatureScatter(pbmc, feature1 = "nCount_RNA", feature2 = "nFeature_RNA")
plot3 <- FeatureScatter(pbmc, feature1 = "percent.mt", feature2 = "nFeature_RNA")
plot1 + plot2 + plot3
```

##### 开始质控

这次质控的筛选标准如下

-   筛选检测基因数大于2500或小于200的细胞。

-   单个细胞中线粒体基因占比超过5%的细胞。

```{r}
pbmc <- subset(pbmc, subset = nFeature_RNA > 200 & nFeature_RNA < 2500 & percent.mt < 5)
```

对质控后的数据绘制小提琴图：

```{r}
VlnPlot(pbmc, features = c("nFeature_RNA", "nCount_RNA", "percent.mt"), ncol = 3)
```

#### 数据的标准化

在这里默认采用的标准化方法为`LogNormalize`，即先对每个细胞的基因表达乘以比例系数（一般为10000），然后log取对数。标准化的结果存放在`pbmc@assays$RNA@data`中。标准化前的细胞表达量：

```{r}
hist(colSums(pbmc$RNA@data),
     breaks = 100,
     main = "Total expression before normalisation",
     xlab = "Sum of expression")
```

标准化（标准化方法和比例因子都是默认的，可以直接不写或使用其他值）：

```{r}
pbmc <- NormalizeData(pbmc, normalization.method = 'LogNormalize', scale.factor = 10000)
```

标准化后的细胞表达量：

```{r}
hist(colSums(pbmc$RNA@data),
     breaks = 100,
     main = "Total expression after normalisation",
     xlab = "Sum of expression")  
```

可以看到，现在的数据大致呈正态分布，可以满足我们的需求。

#### 变化基因的鉴定

对单细胞测序数据进行分析的主要目的就是寻找差异基因，即在不同细胞中表达有明显差异的基因。因此，我们需要鉴定在细胞间表达高度变化的基因。这里用到`FindVariableFeatures()`函数，主要方法是计算每个基因的均值与方差，并直接模拟其关系，函数默认返回2000个基因。

```{r}
pbmc <- FindVariableFeatures(pbmc, selection.method = "vst", nfeatures = 2000)
### 10个差异表达最剧烈的基因
top10 <- head(VariableFeatures(pbmc), 10) #head(pbmc$RNA@var.features,10)
### 画出表达差异的基因，观察分布
plot1 <- VariableFeaturePlot(pbmc)
# 画出表达变化的基因，标记前10个基因
plot2 <- LabelPoints(plot = plot1, points = top10, repel = TRUE)
plot1
plot2
```

### 数据缩放

线性转换缩放数据，`ScaleData()`函数实现该功能，通过这一步的缩放，得到基因表达的均值为0，方差为1，结果存放在`pbmc[["RNA"]]@scale.data`中。

```{r}
all.genes <- rownames(pbmc)
pbmc <- ScaleData(pbmc, features = all.genes) #features默认为variable features.
### 移除影响方差的因素
pbmc <- ScaleData(pbmc, vars.to.regress = "percent.mt")
```

### 数据降维

#### PCA

首先采用主成分分析PCA对数据进行线性降维，默认对前面取出2000基因进行降维，使用features参数可以重新指定数据集。数据存放在`pbmc@reductions$pca`中。

```{r}
pbmc <- RunPCA(pbmc, features = VariableFeatures(object = pbmc))
```

首先查看对每个主成分影响大的基因集。

```{r}
print(pbmc[["pca"]], dims = 1:5, nfeatures = 5)
```

`VizDimLoadings`, `DimPlot`, 和 `DimHeatmap`可以从基因或细胞角度可视化pca结果。

可视化对每个主成分影响较大的基因集。

```{r}
VizDimLoadings(pbmc, dims = 1:2, 
               nfeatures = 30,
               col = 'blue',
               reduction = "pca")
```

两个主成分的展示：

```{r}
DimPlot(pbmc, 
        dims = c(1,2),repel = F,
        reduction = "pca",split.by = 'ident')
```

DimHeatmap绘制基于单个主成分的热图，细胞和基因的排序都是基于他们的主成分分数。对于数据异质性的探索是很有帮助的，可以帮助用户选择用于下游分析的主成分维度。

```{r}
DimHeatmap(pbmc, dims = 1, 
           nfeatures = 30,
           cells = 500, balanced = TRUE)
```

同时展示多个成分：

```{r}
DimHeatmap(pbmc, dims = 1:15, cells = 500, balanced = TRUE)
```

#### 数据维度确定

为避免单个基因的影响，Seurat聚类细胞时常使用的是PCA结果，但需要确定使用多少个主成分用于后续分析。一般有两种方法，一种是基于零分布的统计检验方法，这种方法耗时长且可能不会返回明确结果。另一种是主成分分析常用的启发式评估。

##### JackStraw()

在JackStraw()函数中, 使用基于零分布的置换检验方法。随机抽取一部分基因(默认1%)然后进行pca分析得到pca分数，将这部分基因的pca分数与先前计算的pca分数进行比较得到显著性p-Value。根据主成分（pc）所包含基因的p-value进行判断选择主成分。最终的结果是每个基因与每个主成分的关联的p-Value。保留下来的主成分是那些富集小的p-Value基因的主成分。

```{r}
pbmc <- JackStraw(pbmc, num.replicate = 100)
pbmc <- ScoreJackStraw(pbmc, dims = 1:20)
```

JackStrawPlot()函数提供可视化方法，用于比较每一个主成分的p-value的分布，虚线是均匀分布；显著的主成分富集有小p-Value基因，实线位于虚线左上方。下图表明保留10个pca主成分用于后续分析是比较合理的。

```{r}
JackStrawPlot(pbmc, dims = 1:15)
```

```{r}
ElbowPlot(pbmc)
```

启发式评估方法生成一个Elbow plot图。在图中展示了每个主成分对数据方差的解释情况（百分比表示），并进行排序。根据自己需要选择主成分，图中发现第9个主成分是一个拐点，后续的主成分(PC)变化都不大了。

### 聚类

Seurat v3应用基于图形的聚类方法，例如KNN方法。具有相似基因表达模式的细胞之间绘制边缘，然后将他们划分为一个内联群体。

在PhenoGraph中，首先基于pca维度中（先前计算的pca数据）计算欧式距离（the euclidean distance），然后根据两个细胞在局部的重合情况（Jaccard 相似系数）优化两个细胞之间的边缘权值。此步骤内置于FindNeighbors函数，输入时先前确定的pc数据。

为了聚类细胞，接下来应用模块化优化技术迭代将细胞聚集在一起。（the Louvain algorithm (default) or SLM \[SLM, Blondel et al., Journal of Statistical Mechanics\]），FindClusters函数实现这一功能，其中需要注意resolution参数，该参数设置下游聚类分析的"granularity"，更大的resolution会导致跟多的细胞类群。3000左右的细胞量，设置resolution为0.4-1.2是比较合适的。细胞数据集越大，需要更大的resolution参数, 会获得更多的细胞聚类。

```{r}
pbmc <- FindNeighbors(pbmc, dims = 1:10) #根据前面选择维度为10
pbmc <- FindClusters(pbmc, resolution = 0.5)
```

查看细胞属于那个类群可以使用函数Idents。

```{r}
head(Idents(pbmc))
```

### 非线性降维

这一步建议使用的维度与PCA一致。

```{r}
pbmc <- RunUMAP(pbmc, dims = 1:10)
```

画图展示：

```{r}
 DimPlot(pbmc, reduction = "umap")
```

为聚类添加标签：

```{r}
DimPlot(pbmc, reduction = "umap",label = TRUE)
LabelClusters(DimPlot(pbmc, reduction = "umap"),id = 'ident')
```

此时可以保存数据，方便下次直接导入数据绘制图片：

```{r}
#saveRDS(pbmc, file = "../output/pbmc_tutorial.rds")
```

### 寻找差异表达基因

Seurat可以通过差异表达分析寻找不同细胞类群的标记基因。FindMarkers函数可以进行此操作，但是默认寻找单个类群(参数ident.1)与其他所有类群阳性和阴性标记基因。FindAllMarkers函数会自动寻找每个类群和其他每个类群之间的标记基因。

min.pct参数:设定在两个细胞群中任何一个被检测到的百分比，通过此设定不检测很少表达基因来缩短程序运行时间。默认0.1。

thresh.test参数：设定在两个细胞群中基因差异表达量。可以设置为0 ，程序运行时间会更长。

max.cells.per.ident参数：每个类群细胞抽样设置；也可以缩短程序运行时间。

寻找类群一的差异基因：

```{r}
cluster1.markers <- FindMarkers(pbmc, ident.1 = 1, min.pct = 0.25)
head(cluster1.markers)
```

寻找0-3相对于簇5的差异基因：

```{r}
cluster5.markers <- FindMarkers(pbmc, ident.1 = 5, ident.2 = c(0, 3), min.pct = 0.25)
head(cluster5.markers, n = 5)
```

寻找所有的簇相对于其他簇的差异基因（只有阳性）：

```{r}
pbmc.markers <- FindAllMarkers(pbmc, only.pos = TRUE, min.pct = 0.25, logfc.threshold = 0.25)
pbmc.markers %>% group_by(cluster) %>% top_n(n = 2, wt = avg_log2FC)
```

有多种可视化标记基因的方法：

-   VlnPlot: 基于细胞类群的基因表达概率分布。

-   FeaturePlot：在tSNE 或 PCA图中画出基因表达情况。

RidgePlot，CellScatter，DotPlot。

```{r}
VlnPlot(pbmc, features = c("NUDT16", "RPL41"))
```

```{r}
FeaturePlot(pbmc, features = c("MS4A1", "GNLY", "CD3E", "CD14", "FCER1A", "FCGR3A", "LYZ", "PPBP", 
    "CD8A"))
```

```{r}
top10 <- pbmc.markers %>% group_by(cluster) %>% top_n(n = 10, wt = avg_log2FC)
DoHeatmap(pbmc, features = top10$gene) + NoLegend()
```

### 细胞注释

根据已知细胞类型与基因标记的对应关系，可以为细胞类群找到对应的细胞类型。

```{r}
new.cluster.ids <- c("Naive CD4 T", "Memory CD4 T", "CD14+ Mono", "B", "CD8 T", "FCGR3A+ Mono", 
    "NK", "DC", "Platelet")
names(new.cluster.ids) <- levels(pbmc)
pbmc <- RenameIdents(pbmc, new.cluster.ids)
DimPlot(pbmc, reduction = "umap", label = TRUE, pt.size = 0.5) + NoLegend()
```