---
title: "因子型变量处理"
author:
  - 杨洪冰
documentclass: ctexart
output:
  rticles::ctex:
    fig_caption: yes
    number_sections: yes
    toc: yes
---

```{r message=FALSE}
library(tidyverse)
library(palmerpenguins)
```

因子型变量通常出现在数据处理与可视化中，尤其对于那些不想按照字母顺序排序的向量来说，因子型变量可以发挥巨大的作用。

创建一个字符型变量：

```{r}
income <- c('low', 'high', 'medium', 'medium', 'low', 'high', 'high')
factor(income)
```

发现这里的因子自动按照字母的顺序进行排列，而没有按照我们希望的顺序排列。可以指定顺序：

```{r}
factor(income, levels = c('high', 'medium', 'low'))
```

如果在设置水平时，水平值少于实际值，如：

```{r}
factor(income, levels = c('high', 'low'))
```

发现未在水平中出现的值被默认为缺失值。

### 调整因子顺序

```{r warning=FALSE}
x <- factor(income)
x
x %>% fct_relevel(levels = c('high', 'medium', 'low'))
```

还可以让medium移到最前面：

```{r}
x %>% fct_relevel(levels = c('medium'))
```

或者让他移到最后面：

```{r}
x %>% fct_relevel('medium', after = Inf)
```

还可以按照字符串第一次出现的顺序：

```{r}
x %>% fct_inorder()
```

### 应用

调整因子水平的顺序在ggplot绘图中的类别型变量中非常强大，为举例，我们假定有一个数据框：

```{r}
d <- tibble(
  x = c("a","a", "b", "b", "c", "c"),
  y = c(2, 2, 1, 5,  0, 3)
  
)
d
```

对这个数据框做个散点图：

```{r}
ggplot(d)+
  geom_point(aes(x = x, y = y))
```

发现横坐标上的顺序是a-b-c排列的。

#### `fct_reorder()`

这个函数可以让x的顺序按照x分类变量对应y的统计值（如平均数、中位数、方差等）升序排序，以数据框d为例，首先计算三个分类变量的中位数：

```{r}
d %>% 
  group_by(x) %>% 
  summarise(median = median(y)) %>% 
  arrange(median)
```

可以看到三个分类变量中位数由小到大分别为c-a-b，因此如果使用`fct_reorder()`：

```{r}
ggplot(d)+
  geom_point(aes(x = fct_reorder(x, y, median), y = y))
```

当然，我们也可以添加参数`.desc = TRUE`来降序排列：

```{r}
ggplot(d)+
  geom_point(aes(x = fct_reorder(x, y, median, .desc = T), y = y))
```

虽然我们可以轻松地改变x的顺序，但是x的标题显得过于混乱，因此可以在画图前用mutate将分类变量转成新的列：

```{r}
d %>% 
  mutate(x = fct_reorder(x, y, median, .desc = T)) %>% 
  ggplot()+
  geom_point(aes(x = x, y = y))
```

#### `fct_rev()`

这个函数可以按照因子水平的逆序排列：

```{r}
d %>% 
  mutate(x = fct_rev(x)) %>% 
  ggplot(aes(x = x, y = y)) +
  geom_point()
```

#### `fct_relevel()`

这个函数可以重新指定因子水平：

```{r}
d %>% 
  mutate(
    x = fct_relevel(x, c("c", "a", "b"))
  ) %>% 
  ggplot(aes(x = x, y = y)) +
  geom_point()
```

### 可视化的运用

```{r}
ggplot(penguins, aes(y = species)) +
  geom_bar()
```

发现条形图长度错乱，调整成按数量排序：

```{r}
penguins %>% 
  mutate(species = reorder(species, species, length)) %>%
  ggplot(aes(y = species))+
  geom_bar()
```

### 练习

画出的2007年美洲人口寿命的柱状图，要求从高到低排序。

```{r}
library(gapminder)
gapminder %>%
   filter(
     year == 2007,
     continent == "Americas"
) %>% 
  mutate(country = fct_reorder(country, lifeExp)) %>% 
  ggplot()+
  geom_col(aes(x = country, y = lifeExp))
```
