---
title: "数据规整"
author:
  - 杨洪冰
documentclass: ctexart
output:
  rticles::ctex:
    fig_caption: yes
    number_sections: yes
    toc: yes
---

```{r message=FALSE}
library(tidyverse)
```

### 问题的提出

假如存在A、B、C、D四种植物每天的生长记录：

```{r}
plant_height <- data.frame(
  Day = 1:5,
  A = c(0.7, 1.0, 1.5, 1.8, 2.2),
  B = c(0.5, 0.7, 0.9, 1.3, 1.8),
  C = c(0.3, 0.6, 1.0, 1.2, 2.2),
  D = c(0.4, 0.7, 1.2, 1.5, 3.2)
)
plant_height
```

问题一：筛选植物高度大于等于0.8cm的时刻。

问题二：用不同的颜色画四种植物的生长曲线。

对于问题一：

```{r eval=FALSE}
plant_height %>% 
  filter(___  >= 0.8)
```

但是发现这里的数据框与想要进行处理的数据框不一致，现在的表格为宽表格，为满足要求，需要转变为长表格。

```{r}
data <- plant_height %>% 
  pivot_longer(
  cols = A:D,
  names_to = 'plant',
  values_to = 'height'
) 
data %>% 
  filter(height >= 0.8)
ggplot(data)+
  geom_line(aes(x = Day, y = height, color = plant))
```

可以发现，在数据规整后，上述问题轻松地得到了解决。其中`pivot_longer()`含有三个主要参数：

-   cols：这个参数表示哪几个列需要转变。

-   names_to：表示`cols`选取的这些列的**名字**，构成了新的一列，这里需要取一个名字。

-   values_to：表示`cols`选取的这些列的值，构成了一个新的列，这个列的名字。

### 长变宽

```{r}
wide <- data %>% 
  pivot_wider(
    names_from = 'plant', 
    values_from = 'height'
  )
wide
```

这里与之前类似，参数为

-   names_from：从一个列变成几个列，这个列的名字。

-   values_from：变宽的列的值所在列。

### 列名转变成多个变量

```{r}
plant_record <- data.frame(
         day = c(1L, 2L, 3L, 4L, 5L),
    A_height = c(1.1, 1.2, 1.3, 1.4, 1.5),
     A_width = c(2.1, 2.2, 2.3, 2.4, 2.5),
     A_depth = c(3.1, 3.2, 3.3, 3.4, 3.5),
    B_height = c(4.1, 4.2, 4.3, 4.4, 4.5),
     B_width = c(5.1, 5.2, 5.3, 5.4, 5.5),
     B_depth = c(6.1, 6.2, 6.3, 6.4, 6.5),
    C_height = c(7.1, 7.2, 7.3, 7.4, 7.5),
     C_width = c(8.1, 8.2, 8.3, 8.4, 8.5),
     C_depth = c(9.1, 9.2, 9.3, 9.4, 9.5)
)
plant_record %>% 
  knitr::kable()
```

我们想原始数据框的**列名**，转换成多个变量，比如`A,B,C`成为物种(species)变量，（height, width, depth）成为parameter变量。

```{r}
plant_record %>% 
  pivot_longer(
    cols = -day,
    names_to = c('species', 'parameter'),
    names_pattern = "(.*)_(.*)",
    values_to = 'values'
      )
```

我们希望一部分进入变量，如A、B、C，而剩下的保持为变量：

```{r}
wider <- plant_record %>% 
  pivot_longer(
    cols = -day, 
    names_to = c('species', '.value'),
    names_pattern = "(.*)_(.*)"
  )
```

如果反过来，长变宽呢：

```{r}
wider %>% 
  pivot_wider(
    names_from = species,
    values_from = c(height, width, depth),
    names_glue = '{species}_{.value}'
  )
```

### 缺失值填充`fill()`

```{r}
sales <- tibble::tribble(
  ~quarter, ~year, ~sales,
      "Q1",  2000,  66013,
      "Q2",    NA,  69182,
      "Q3",    NA,  53175,
      "Q4",    NA,  21001,
      "Q1",  2001,  46036,
      "Q2",    NA,  58842,
      "Q3",    NA,  44568,
      "Q4",    NA,  50197,
      "Q1",  2002,  39113,
      "Q2",    NA,  41668,
      "Q3",    NA,  30144,
      "Q4",    NA,  52897
  )
sales
```

使用上下值填充

```{r}
sales %>% fill(year)
```

也可以指定方向：

```{r}
sales %>% fill(year, .direction = 'up')
```

### 删除或替换

```{r}
df <- tibble::tribble(
    ~name,     ~type, ~score, ~extra,
  "Alice", "english",     80,     10,
  "Alice",    "math",     NA,      5,
    "Bob", "english",     NA,      9,
    "Bob",    "math",     69,     NA,
  "Carol", "english",     80,     10,
  "Carol",    "math",     90,      5
  )
df
df %>% 
  filter(!is.na(score))
```

也可以用`across()`。

```{r}
df %>% 
  filter(across(score, ~ !is.na(.x)))
#对所有列
df %>% 
  filter(across(everything(), ~ !is.na(.x)))
```

使用更简便的方法：

```{r}
df %>% drop_na() #不加参数为所有列
df %>% drop_na(score) #指定某一列
```

替换缺失值：

```{r}
df %>% 
  mutate(score = replace_na(score, 0))
```

使用`across()`填充多列：

```{r}
df %>% 
  mutate(across(c(score, extra),  ~ replace_na(.x, 0)))
```

也可以使用统计值填充：

```{r}
df %>% 
  mutate(across(c(score, extra),  ~ replace_na(.x, mean(.x, na.rm = TRUE))))
```

或者使用`if_else()`：

```{r}
df %>% 
  mutate(across(c(score, extra), ~ if_else(is.na(.x), mean(.x, na.rm = TRUE), .x)))
```
