---
title: "stringr"
author:
  - 杨洪冰
documentclass: ctexart
output:
  rticles::ctex:
    fig_caption: yes
    number_sections: yes
    toc: yes
always_allow_html: true
---

## stringr

在R中使用正则表达式，首先导入包。

```{r message=FALSE}
library(tidyverse)
library(stringr)
```

使用一份地址数据：

```{r}

```

### 字符串基础

#### 字符串长度

使用`str_length()函数：`

```{r}
str_length("R for data science")
str_length(c("a", "R for data science", NA))
```

也可以配合dplyr函数：

```{r}
data.frame(
  x = c("a", "R for data science", NA)
) %>%
  mutate(y = str_length(x))
```

#### 字符串组合

使用`str_c()`函数：

```{r}
str_c("x", "y")
```

还可以设置中间的间隔：

```{r}
str_c("x", "y", sep = ',')
```

或者向量化：

```{r}
str_c(c("x", "y", "z"), c("x", "y", "z"), sep = ", ")
```

用在数据框中：

```{r}
data.frame(
  x = c("I", "love", "you"),
  y = c("you", "like", "me")
) %>%
  mutate(z = str_c(x, y, sep = "|"))
```

使用`collasse`选项，可以先组合向量每一个元素，再把它们组合成一个字符串：

```{r}
str_c(c("x", "y", "z"), c("a", "b", "c"), sep = "|")
str_c(c("x", "y", "z"), c("a", "b", "c"), collapse = "|")
```

#### 字符串取子集

使用`str_sub()`函数，需要指定开始与结束位置：

```{r}
x <- c("Apple", "Banana", "Pear")
str_sub(x, 1, 3)
```

开始位置和结束位置如果是负整数，就表示位置是从后往前数，比如下面这段代码，截取倒数第3个至倒数第1个位置上的字符串:

```{r}
x <- c("Apple", "Banana", "Pear")
str_sub(x, -3, -1)
```

可以进行复制操作，使用新的字符替换老的字符：

```{r}
x <- c("Apple", "Banana", "Pear")
x
str_sub(x, 1, 1)
str_sub(x, 1, 1) <- 'Q'
x
```

### 使用正则表达式进行模式匹配

#### 基础匹配

`str_view()`查看string是否匹配pattern，如果匹配，会以高亮显示：

```{r}
x <- c("apple", "banana", "pear")
str_view(string = x, pattern = "an")
```

如果a的前后都有字母，我们希望匹配到这种a和前后的字母：

```{r}
str_view(x, '.a.')
```

这里的.表示任意一个字符，因此匹配.时需要转义：

```{r}
c("s.d") %>%
  str_view(".")
c("s.d") %>%
  str_view("\\.")
```

#### 锚点

##### 定位开头

希望a是字符串的第一个字符：

```{r}
x <- c("apple", "banana", "pear")
str_view(x, "^a")
```

##### 定位结尾

希望a是字符串最后一个字符：

```{r}
x <- c("apple", "banana", "pear")
str_view(x, "a$")
```

#### 字符类

-   \d：匹配任意数字

-   \s：匹配任意空白，空格、制表符等

-   [abc]：匹配a或b或c

-   [\^abc]：匹配除a、b、c之外的字符

```{r}
str_view(c('1a', 2), '\\d') #因为\需要转义
str_view('you are happy', '\\s')
str_view('hello world', '[eo]')
str_view('hello world', '[^eo]')
```

#### 重复

-   ?：匹配一次或0次

-   +：一次或更多

-   \*：任意次

```{r}
x <- "Roman numerals: MDCCCLXXXVIII"
str_view(x, "CC?")
str_view(x, "X+")
```

-   {n}：精确n次

-   {n,}：至少n次

-   {,m}：最多m次

-   {n,m}：n-m次

```{r}
x <- "Roman numerals: MDCCCLXXXVIII"
str_view(x, "C{2}")
str_view(x, "C{2,}")
str_view(x, "C{2,3}")
```

匹配默认是贪婪的，即尽可能匹配更多的字符，避免贪婪可以加?

```{r}
str_view(x, "CLX+")
str_view(x, "CLX+?")
```

#### 分组与回溯引用

```{r}
ft <- fruit %>% head(10)
ft
```

我们想看看这些单词里，有哪些字母是重复两次的，比如`aa`, `pp`. 如果用上面学的方法：

```{r}
str_view(ft, '.{2}', match = T)
```

这与设想的不一致，我们想要提取'pp'， 却提了'ap'。

```{r}
str_view(ft, '(.)\\1', match = T)
```

原理是，.表示任意一个字符，用()将.括起来，就有名字`\\1`，后面再接`\\1`即重复两次。如果两个()，分别为`\\1`和`\\2`，以此类推。

类似，想匹配'abab'，'bcbc'这种，可以使用：

```{r}
str_view(ft, "(..)\\1", match = TRUE)
```

如果是'abba;这种：

```{r}
str_view(ft, "(.)(.)\\2\\1", match = TRUE)
```

#### 大小写敏感

希望找出线上平台是google和meet的记录，显然Google和google是一个意思，都应该被筛选出：

```{r}
df <- tibble::tribble(
  ~tch_id,  ~online_platform,
      105,          "Google",
      106,            "meet",
      107,            "Zoom",
      108,            "zoom",
      109,     "Google Meet",
      112, "Microsoft Teams",
      113,                NA
  )
df
```

方法1：使用[`stringr::regex()`](https://stringr.tidyverse.org/reference/modifiers.html)

```{r}
df %>%
   filter(
      str_detect(online_platform, regex("google|meet", ignore_case = TRUE)))
```

方法2：使用`(?i)`

```{r}
df %>%
   filter(
      str_detect(online_platform, "(?i)google|meet"))
```

### 解决实际问题

#### 查看字符串是否匹配模式

```{r}
x <- c("apple", "banana", "pear")
str_detect(x, "e")
```

数据框也一样：

```{r}
x %>% 
  as_tibble()%>% 
  mutate(has_e = str_detect(x, "e"))
```

可以用于数据的筛选：

```{r}
x %>% 
  as_tibble()%>%
  filter(str_detect(x, "e"))
```

stringr::words包含了牛津字典里常用单词，查看t开头的：

```{r}
sum(str_detect(words, '^t'))
```

查看以元音结尾的：

```{r}
sum(str_detect(words, '[aeiou]$'))
```

放入数据框看以x结尾单词：

```{r}
tibble(word = words) %>% 
  filter(str_detect(word, 'x$'))
```

`str_count()`返回字符串匹配的数量：

```{r}
x <- c("apple", "banana", "pear")
str_count(x, "a")
tibble(
  word = words
) %>%
  mutate(
    vowels = str_count(word, "[aeiou]"),
    consonants = str_count(word, "[^aeiou]"))
```

#### 确定匹配的位置

```{r}
c("she sells seashells") %>% str_count(pattern = "s")
```

但我们向匹配后面带空格的s，应该：

```{r}
c("she sells seashells") %>% str_count(pattern = "s\\b")
```

#### 提取匹配内容

```{r}
colours <- c(
  "red", "orange", "yellow",
  "green", "blue", "purple"
)
colour_match <- str_c(colours, collapse = "|")
colour_match
more <- "It is hard to erase blue or red ink."
str_extract(more, pattern = colour_match)
```

但是more中有两种颜色，`str_extract()`只能提取第一个出现的。使用`str_extract_all()`。

```{r}
str_extract_all(more, pattern = colour_match)
more <- sentences[str_count(sentences, colour_match) > 1]
more
```

#### 替换匹配内容

只替换第一项：

```{r}
x <- c("apple", "pear", "banana")
str_replace(x, "[aeiou]", "-")
```

替换全部匹配：

```{r}
str_replace_all(x, '[aeiou]', '-')
```

#### 拆分字符串

```{r}
lines <- "I love my country"
lines
str_split(lines, " ")
fields <- c("Name: Hadley", "Country: NZ", "Age: 35")
fields %>% str_split(": ", n = 2, simplify = TRUE) #F返回列表
```

### 进阶匹配

想匹配Windows，同时希望Windows右侧是`"95", "98", "NT", "2000"`中的一个

```{r}
win <- c("Windows2000", "Windows", "Windows3.1")
str_view(win, "Windows(?=95|98|NT|2000)")
```

反向匹配：

```{r}
str_view(win, "Windows(?!95|98|NT|2000)")
```

Windows后面的 `()` 是匹配条件，事实上，有四种情形：

-   `(?=pattern)` 要求此位置的后面必须匹配表达式pattern

-   `(?!pattern)` 要求此位置的后面不能匹配表达式pattern

-   `(?<=pattern)` 要求此位置的前面必须匹配表达式pattern

-   `(?<!pattern)` 要求此位置的前面不能匹配表达式pattern

```{r}
#匹配前面
win <- c("2000Windows", "Windows", "3.1Windows")
str_view(win, "(?<=95|98|NT|2000)Windows")
str_view(win, "(?<!95|98|NT|2000)Windows")
```

### 案例分析

#### 案例一

希望提取第二列数值，构成新列。

```{r}
dt <- tibble(
  x = 1:4,
  y = c("wk 3", "week-1", "7", "w#9")
)
dt
dt %>% 
  mutate(new = str_extract(y, '\\d'))
```

#### 案例二

提取第二列大写字母：

```{r}
df <- data.frame(
  x = seq_along(1:7),
  y = c("2016123456", "20150513", "AB2016123456", "J2017000987", "B2017000987C", "aksdf", "2014")
)
df
df %>% 
  mutate(new = str_extract_all(y, '[A-Z]')) %>% 
  unnest(new)
```

#### 案例三

提取起始数字：

```{r}
df <- tibble(x = c("1-12week", "1-10week", "5-12week"))
df
df %>% 
  extract(
    x,
    c('start', 'on', 'end'),'(\\d+)-(\\d+)(\\D+)',
    remove = F
  )
```

#### 案例四

提取大写字母后的数字：

```{r}
df <- tibble(
  x = c("12W34", "AB2C46", "B217C", "akTs6df", "21WD4")
)
df
df %>% 
  mutate(new = str_extract_all(x, '(?<=[A-Z])[0-9]')) %>% 
  unnest(new)
```
