---
title: "dplyr"
author:
  - 杨洪冰
documentclass: ctexart
output:
  rticles::ctex:
    fig_caption: yes
    number_sections: yes
    toc: yes
---

首先我们加载`dplyr`包：

```{r message=FALSE}
library(dplyr)
```

这个包中含有十个强大的函数，分别是：

-   `mutute()`, `select()`, `rename()`, `filter()`.

-   `summarise()`, `group_by()`, `arrange()`.

-   `left_join()`, `right_join()`, `full_join()`.

为了演示功能，加载数据集iris。

```{r}
head(iris) #查看数据
```

### 新增一列`mutate()`

为数据集新增一列等级：

```{r}
level <- rep(c('a', 'b', 'c'),50)
mutate(iris, level) %>% head()
```

`mutate()`函数只有两个参数，分别是数据框和新增列，新增列以`列名 = 数据`的形式载入，数据可以与数据框等长，也可以为1，这时为循环补齐，即新增列为常值。

#### `mutate()`和向量函数

自定义一个函数：

```{r}
squ <- function(x) {
  x^2
}
iris %>% mutate(new = squ(Sepal.Length)) %>% head()
```

### 选择列`select()`

可以直接根据列名选择列：

```{r}
iris %>% select(Sepal.Length) %>% head()
##多选几列
iris %>% select(Sepal.Length, Sepal.Width) %>% head()
```

如果不想要某列，可以在前面加`-`或`!`：

```{r}
iris %>% select(-Sepal.Length) %>% head()
```

除了按照列名选择列，还可以按照索引值选择：

```{r}
iris %>% select(1:3) %>% head()#选择前三列
```

还可以按照列的特征选择：

```{r}
iris %>% select(starts_with('Sepal')) %>% head() #按开头选择
iris %>% select(ends_with('Length')) %>% head()#按结尾选择
iris %>% select(contains('e')) %>% head()#按包含选择
iris %>% select(where(is.double)) %>% head()#按变量类型选择
```

除此之外，还可以使用`select()`更换列顺序：

```{r}
#将speices提到最前面
iris %>% select(Species, everything()) %>% head()
```

### `rename()`修改列名

用`rename()`修改列名的方法是`rename(.data, new_name = old_name)`。

```{r}
iris %>% rename(x = Species) %>% head()
```

### `filter()`选择行

可以根据条件，保留符合条件的行：

```{r}
iris %>% filter(Sepal.Length > 5.0) %>% head()
```

这里的运算符包括`<`, `>`, `<=`, `>=`, `==` (equal), `!=` (not equal), `%in%`, [`is.na()`](https://rdrr.io/r/base/NA.html) 和 `!is.na()` 。

也可以指定多个条件进行筛选，两个条件需要用`,`分隔：

```{r}
iris %>% filter(Sepal.Length > 5.0, Species == 'setosa') %>% head()
```

也可以使用布尔运算符：`&`, `|`, `!`，但是只需要写一个就可以。

```{r}
iris %>% filter(Sepal.Length > 5.0 | Species == 'setosa') %>% head()
```

`%in%`是一个很有用的运算符：

```{r}
iris %>% filter(Species %in% c('setosa', 'virginica')) %>% head()
```

`filter()`的条件也可以配合一些统计函数：

```{r}
#选择Sepal.Length最大行
iris %>% filter(Sepal.Length == max(Sepal.Length)) %>% head()
#选择Sepal.Length大于平均值的行
iris %>% filter(Sepal.Length > mean(Sepal.Length)) %>% head()
```

### 统计汇总`summarise()`

这个函数往往与其他函数配合使用：

```{r}
#计算Sepal.Length列的均值和标准差
iris %>% 
  summarise(mean = mean(Sepal.Length), 
            sd = sd(Sepal.Length),
            n = n(),
            sum = sum(Sepal.Length))
```

`summarise()`函数单独用并不出色，与`group_by()`连用用于分组统计。

### 分组统计`group_by()`

将上述计算按species列分组：

```{r}
iris %>% 
  group_by(Species) %>% 
  summarise(mean = mean(Sepal.Length), 
            sd = sd(Sepal.Length),
            n = n(),
            sum = sum(Sepal.Length))
```

### 排序`arrange()`

比如说按照Sepal.Length排序：

```{r}
iris %>% 
  arrange(Sepal.Length) %>% head()
```

可以发现默认为升序排列，即从小到大排列。如果需要降序排列，则有两种方法：

1.  在排序变量前加-。

2.  使用`desc()`函数。

```{r}
iris %>% 
  arrange(-Sepal.Length) %>% head()
iris %>% 
  arrange(desc(Sepal.Length)) %>% head()
```

可以实现相同的效果。

也可以对多个变量排序，谁在前面谁更首先排序：

```{r}
iris %>% 
  arrange(desc(Sepal.Length), Sepal.Width) %>% head()
```

### 左连接`left_join()`

创造一个数据框，是iris按种类分组的Sepal.Length平均值：

```{r}
df1 <- iris %>% 
  group_by(Species) %>% 
  summarise(mean = mean(Sepal.Length))
df1
```

创造新数据：

```{r}
df2 <- tibble(Species = c(unique(iris$Species)), y = c(11,12,13))
df2
```

将两个数据框连接，由于是通过`Species`列连接，指定`by = 'Species'`。

```{r}
df1 %>% left_join(df2, by = 'Species')
```

这种连接的好处可以保存一个数据框的完整信息，另一个未匹配的将会被丢失。

使用`full_join()`可以保存所有数据，哪边不匹配在哪边填充缺失值。

`inner_join()`内连接只保留匹配的，其余均丢失。

半连接`semi_join()`保留与右侧一致的，反连接`anti_join()`丢弃与右侧一致的。

### `slice()`

`slice()`可以选择n行：

```{r}
iris %>% slice(1)
```

除此之外，还可以使用`slice_max()`等函数：

```{r}
iris %>% slice_max(Sepal.Length)
iris %>% slice_sample(n = 1)
```

### `seperate()`

可以将某些按照某种分隔符分割的列拆分：

```{r}
tb <- tibble::tribble(
  ~day, ~price,
  1,   "30-45",
  2,   "40-95",
  3,   "89-65",
  4,   "45-63",
  5,   "52-42"
)
tb %>% tidyr::separate(price, into = c('low', 'high'), sep = '-')
```

### `unite()`

与separate相反，合并列

```{r}
tb %>% 
  tidyr::separate(price, into = c('low', 'high'), sep = '-') %>% 
  tidyr::unite(col = price, c('low', 'high'), sep = ':',
        remove = FALSE) #是否除去原列
```

### `distinct()`

这个函数返回未重复的行：

```{r}
df <- tibble::tribble(
  ~x, ~y, ~z,
  1, 1, 1,
  1, 1, 2,
  1, 1, 1,
  2, 1, 2,
  2, 2, 3,
  3, 3, 1
)
df
df %>% distinct() #只有所有列都相同才被舍去
df %>% distinct(x) #只舍去x的重复
```

`n_distinct()`处理的对象是vector；功能是**统计不同的元素有多少个**；返回一个数值：

```{r}
c(1, 1, 1, 2, 2, 1, 3, 3) %>% n_distinct()
df$x %>% n_distinct()
df %>% 
  group_by(x) %>% 
  summarise(
    n = n(),
    n_dis = n_distinct(z)
  )
```

`count()`

这个和分组汇总类似：

```{r}
iris %>% 
  group_by(Species) %>% 
  summarise(
    n = n()
  )
iris %>% 
  count(Species)
```

可以统计变量组合的数量：

```{r}
library(ggplot2)
mpg %>% count(manufacturer, class) %>% head()
```

可以构建新变量并完成统计：

```{r}
iris %>% 
  count(Sepal.Length = Sepal.Length > 5.0)
#等价于
iris %>% 
  filter(Sepal.Length > 5.0) %>% 
  summarise(
    n = n()
  )
```

### `across()`

同时计算Sepal.Length和Sepal.Width的平均值：

```{r}
iris %>% 
  summarise(
    mean_length = mean(Sepal.Length),
    mean_width = mean(Sepal.Width)
  )
iris %>% 
  summarise(across(c(Sepal.Length, Sepal.Width),mean))
```

还可以简化：

```{r}
iris %>% 
  summarise(across(starts_with('Sepal'), mean))
```

`across()`函数用于`mutate()`和`summarise()`中，对多列执行相同的操作。

比如说进行数据的标准化：

```{r}
std <- function(x) {
  (x - mean(x, na.rm = TRUE)) / sd(x, na.rm = TRUE)
}
iris %>% 
  summarise(across(ends_with('th'), std)) %>% 
  head()
```

或者更简洁：

```{r}
iris %>% 
  summarise(across(ends_with('th'), ~(.x-mean(.x)) / sd(.x))) %>% 
  head()
```

对多列进行多个统计函数：

```{r}
iris %>% 
  summarise(across(starts_with('Sepal'), 
                   list(mean = mean, sd = sd)))
```
